臺灣桃園地方法院刑事判決　　　　　　　　　　　　　　九十年度交易字第六二號
　　公　訴　人　臺灣桃園地方法院檢察署檢察官
　　被　　　告　乙○○
　　選任辯護人　邱秀珠律師
　　選任辯護人　歐龍山律師
右列被告因過失致死案件，經檢察官提起公訴（八十九年度偵字第一一號），本院判
決如左：
    主    文
乙○○從事業務之人，因業務上之過失致人於死，處有期徒刑壹年貳月。
    事    實
一、乙○○係拼裝車司機，為從事駕駛業務之人，於民國八十八年九月三十日八時四
    十分許，駕駛無牌照之鐵牛拼裝車，沿桃園縣觀音鄉塔腳村桃三十五之一號道路
    ，由草漯往塔腳村方向行駛，其原應注意汽車（含動力機械）超車時，前行車減
    速靠邊或以手勢或亮右方方向燈表示允讓後，後行車使得超越。超越時應顯示左
    方方向燈並於前車左側保持半公尺之間隔超過，行至安全距離後，再顯示右方方
    向燈入原行路線，且汽車行駛時駕駛人應注意車前狀況，隨時採取必要安全措施
    。而依當時情形又無不能注意之情事，竟疏於注意及此，而駕駛上開拼裝車自右
    方超越前方騎乘車號ＤＧＫ─六八一號機車之王麗葉時，致其左前車輪凸出處撞
    及王女機車之右後側之檔泥板，王車立即失衡倒地向馬路中線斜前方滑行，王麗
    葉同時落地，並於倒地後旋遭乙○○之左側前、後輪輾過頭部、胸部及腹部，造
    成中樞神經休克當場死亡。
二、案經台灣桃園地方法院檢察署檢察官據報相驗後自動檢舉偵查起訴。
    理    由
一、訊據被告乙○○固坦承於右揭時間駕駛拼裝車行經上開路段，惟矢口否認涉有右
    揭過失致人於死之犯行，辯稱：伊駕駛拼裝車途經該處有聽到撞擊聲，就將車停
    在旁邊，基於好心到附近鄰居打電話送醫，並未撞到何機車云云。惟查：
  (一)本案發生始末係被害人王麗葉騎乘機車，於八十八年九月三十日八時四十分許，
    沿桃園縣觀音鄉塔腳村桃三十五之一號道路，由草漯往塔腳村方向行駛，發生車
    禍事故因而受有頭部、胸部及腹部，造成中樞神經休克當場死亡，業具被害人之
    夫丙○○指訴綦詳，且有道路交通事故調查表及現場照片可稽，而被害人王麗葉
    雲因本件車禍死亡，亦經檢察官到場勘驗屬實，並製有勘驗筆錄、驗斷書及相驗
    屍體證明書附卷可稽。
  (二)依據被告於警訊中稱：「（請你詳述當時發生車禍的情形？）我當時駕駛鐵牛車
    後車尾聽到撞擊聲，發現有一位騎士ＤＧＫ—六八一號連人、車倒地，我就立即
    停住，立即打電話報警，通知救護車。」（見八十八年相字第一五一０號相驗卷
    宗第五頁背面）等語，於偵查中稱：「（何以發生車禍？）是死者從後方撞倒我
    ，我也不知為何他撞上我車，我是聽到撞擊聲響，才停車回頭看，發現死者人車
    倒地，其腹中胎兒也出來」（見同上相卷第十一頁背面）等語，參以證人莊德春
    於警訊中稱：「（當場是否在現場目擊？）我在豬寮，距離現場八十公尺遠，八
    點多看到交通阻塞，我便騎車去看，看到女的倒在地，嬰兒離母體二、三尺遠。
    」、「（乙○○是否向你承認有撞倒人？）乙○○沒有跟我說是乙○○撞的，乙
    ○○只有說無救了，只好叫救護車來，但現場有許多人在，不只我一人。」（八
    十九年度偵字第一一號偵查卷第一六頁背面）等語，以及證人甲○○於偵查證稱
    ：「（八十八年九月三十日上午八時四十分有無目睹車禍經過？）我沒有親眼目
    睹車禍經過，我是在乙○○之後大約十分鐘後，我到現場時死者已經倒下了，乙
    ○○的車子停在路邊。」、「（你開車有無其他車輛經過？）沒有。」、「你有
    無與乙○○交談？）我只叫他去車上坐，以免死者家屬來到現場後發生衝突。」
    、「（車禍現場距乙○○打電話處多遠？）現場旁邊有住戶，乙○○事後便是向
    那戶人家借電話報警。」（見偵查卷第四七頁背面）等語，由被告於車禍發生後
    製作之警訊筆錄，已經明顯表示其駕駛之鐵牛車確實與被害人騎乘之機車發生碰
    撞，而車禍發生後相關到場之證人亦知悉被告即為車禍之肇事者。再參以被告於
    八十九年十月二十四日在法務部調查局測謊結果，(一)當天渠與被害人機車沒有發
    生擦撞；(二)渠駕駛的拼裝車沒有輾過被害人。經測試均成情緒波動反應，研判有
    說謊，此有該局八十九年十一月二十一日（八九）陸（三）字第八九０八一四八
    二號鑑定通知書附卷可稽（見偵查卷第六五頁）。足認本件車禍確係被告駕駛拼
    裝車所致無訛。是被告之所以言係被害人從後方撞擊騎鐵牛車，或並未擦撞輾壓
    被害人云云，要屬畏罪心虛之詞
  (三)再由證人即台灣桃園地方法院檢察署檢驗員孫孝賢於本院訊問時證稱：「（請述
    就鑑定死者傷勢之經過情形？）顱骨所看到之情形是粉碎性骨折，但顏面並未變
    形，應該係遭中型車量輾壓過去造成的傷勢，如果是遭大貨車碾壓時，顏面會變
    形，腦髓會脫出，如果遭小型車輾壓時，因小型車底盤較低，會有很明顯的磨擦
    傷，另外會沾染汽車底盤所留下的油污，所以很有可能是遭如偵查卷照片所示鐵
    牛車這種中型車輛輾壓所造成的傷勢。依死者胸部整個塌陷，肋骨、胸骨全部骨
    折，如偵查卷第三五頁照片所示，右季勒部十三×七公分擦傷的傷勢，死者之胸
    部傷勢所示，其中最明顯事由下腹部三十×九公分的橫向擦傷，可以說明胸部係
    遭橫向碾壓過去，該傷勢是屬於輾壓後皮膚所顯示出來的皮膚伸展傷而非磨地傷
    。再由死者胸部到骨盆遭輾壓，胸部是起於鎖骨，骨盆是止於恥骨，死者輾壓的
    寬度輾壓面積範圍很大，應該是超過通常一個輪胎的寬度。再依鼠蹊部三十×十
    五公分裂傷，子宮、產道及腸脫出，尤其是嬰兒自死者腹中子宮流出，嬰兒頭部
    骨折，腦髓流出，顯見輾壓力量之大，不是一般的小型車造成，若是遭受比鐵牛
    車更大的重型車輾壓時，肇事傷勢會更嚴重，所以很有可能是遭受如偵查卷照片
    之鐵牛車這種中型車所輾壓造成的傷勢。」（見本院九十一年五月二十日訊問筆
    錄）等語，參以被告前開陳述：「當時駕駛鐵牛車後車尾聽到撞擊聲，發現有一
    位騎士連人、車倒地，我就立即停住」、「是死者從後方撞倒我，我也不知為何
    他撞上我車，我是聽到撞擊聲響，才停車回頭看，發現死者人車倒地，其腹中胎
    兒也出來」等語，益足證本件車禍確係被告駕駛拼裝車所致無訛。
  (四)依照前揭臺灣桃園地方法院檢察署驗斷書（見相驗卷宗第十五頁至第二０頁）及
    該署檢驗員孫孝賢之證詞，被害人王麗葉遭受輾壓處有頭部及胸部二處，且照證
    人孫孝賢之前開證詞：「偵查卷第三五頁照片所示，右季勒部十三×七公分擦傷
    的傷勢，死者之胸部傷勢所示，其中最明顯事由下腹部三十×九公分的橫向擦傷
    ，可以說明胸部係遭橫向碾壓過去，該傷勢是屬於輾壓後皮膚所顯示出來的皮膚
    伸展傷而非磨地傷。再由死者胸部到骨盆遭輾壓，胸部是起於鎖骨，骨盆是止於
    恥骨，死者輾壓的寬度輾壓面積範圍很大，應該是超過通常一個輪胎的寬度。」
    等語，可見被害人王麗葉係遭被告駕駛之拼裝車擦撞後，人車倒地，而後遭被告
    駕駛之拼裝車後輪輾壓被害人之胸部至下腹部，以致被害人胎中之胎兒遭受擠壓
    而脫離母體。
  (五)而由道路交通事故調查報告表事故現場圖（見相驗卷第六頁）所示，被害人騎乘
    之機車刮地痕距離路邊白線約一‧二公尺，距離馬路中線二‧三公尺，被害人倒
    在前方馬路中央，頭部壓在中線，距刮地痕起始處七公尺，機車則倒在對向車道
    上，而被告駕駛之拼裝車則停在被害人倒地處前方約三十一公尺之路邊，並由被
    告前開所述，其前方並無車輛經過，顯見只有被告駕駛之拼裝車超越被害人，參
    以卷附之拼裝車相片前車輪旁邊有凸出車輪之突起物（見相驗卷第三二頁、偵查
    卷第一九頁），而鐵牛拼裝車駕駛座係在車輛之最前方，另以被害人駕駛之機車
    後檔泥板斷裂（見偵查卷第十九頁），顯見遭受外力撞擊而斷裂，經比對偵查卷
    第十九頁所示鐵牛拼裝車前輪旁邊凸出處及機車後檔泥板斷裂處，高度相符。而
    被告駕駛鐵牛拼裝車，駕駛座在拼裝車之最前方，眼看前方駕駛車輛，並由本院
    九十一年五月二十九日現場履堪時告訴人所呈車禍發生時拍攝之三張相片所示，
    鐵牛拼裝車駕駛座較一般車輛高出許多，對於前方之視線自會有盲點，亦即視線
    僅能看到較遠處，並不能看到車前方之物體，所以被告駕駛鐵牛拼裝車超越被害
    人後，對於被害人遭撞擊人、車倒地之景象並不能看到，而直接輾壓過去，是被
    告會稱聽到後方有撞擊聲而並未看到有撞倒被害人，殊不知被告所駕拼裝車已擦
    撞被害人之機車並輾壓被害人。而依照前開道路事故現場圖所示，由被害人機車
    倒地刮地痕走向呈右倒往馬路中線斜前方方向倒去，可知被告係由右側超越同向
    向前被害人騎乘之機車。而辯護人為被告辯護稱，被害人駕車倒地之刮地痕距離
    路邊白線僅一‧二公尺，惟本院現場履堪結果，被害人機車倒地之刮地痕距離路
    邊水溝護欄為二‧七公尺，足夠被告駕駛之鐵牛拼裝車自右側超越同向被害人騎
    乘之機車，辯護人另稱，路邊白線旁一、二十公分處雜草叢生，被告駕車能行駛
    之寬度，最多僅一‧四公尺左右，然該處雖雜草叢生，但路面均為柏油路面，僅
    靠近路邊水溝護欄長有雜草，而被告自承為該處附近之居民，對於道路之狀況當
    然熟悉，被告駕駛拼裝車自同向被害人右側超越，並不違常情，是以辯護人前開
    為被告辯護尚不足採。
  (六)又起訴書指被告駕駛無照駕駛鐵牛拼裝車，未向公路監理機關申請核發臨時通行
    證，貿然駕駛鐵牛拼裝車，而認被告就此對於車禍之發生有過失，惟被告未依規
    定駕駛鐵牛拼裝車，縱有違反行政規定，然與被告是否因此與發生車禍事故有過
    失無涉，是辯護人指起訴書此部分未洽，足堪採信，應予敘明。
  (七)刑法第六十二條自首減輕其刑，係以對於未發覺之罪，向該管公務員告知其犯罪
    而不逃避接受裁判，始與自首之條件相符，最高法院著有六十三年台上字第一一
    ○一號判例可供參照。查本件被告於肇事後固有打電話報警，惟自始至終均否認
    有何過失致死犯行，若非稱係被害人自行撞擊被告駕駛之鐵牛拼裝車，即係稱係
    他人駕駛之車輛撞及被害人之機車，直呼冤枉，被告自始就無自首犯罪而受裁判
    之意，即與自首之要件不符。
  (八)綜上所述，本件車禍顯係因被告乙○○駕駛之鐵牛拼裝車於上開時地，因疏未注
    意兩車併行間隔，致於右方超越同向被害人機車時，擦撞行駛於其左前方之被害
    人機車，機車重心不穩往道路中線斜前方方向倒地，而後遭被告駕駛之鐵牛拼裝
    車輾壓之事實，應可認定。被告乙○○所辯伊未擦撞被害人機車，伊係基於好心
    將打電話報警，將被害人送醫云云，應屬畏罪卸責之詞，委無可採。
三、按汽車超車，前行車減速靠邊或以手勢或亮右方向燈表示允讓後，後行車始得超
    越。超越時應顯示左方向燈並於前車左側保持半公尺以上之間隔超過，行至安全
    距離後，再顯示右方向燈駛入原行路線，又汽車行駛時，駕駛人應注意兩車併行
    之間隔，並隨時採取必要之安全措施；道路交通安全規則第一百零一條第五款、
    第九十四條第三項分別定有明文，本件被告乙○○對於上開規定均應注意且能注
    意，按其情節又非不能注意，被告乙○○駕駛鐵牛拼裝車輛未注意自同行被害人
    騎乘之機車左側並保持半公尺之安全間隔，致生本件車禍，其行為均有過失。本
    件經送覆議結果，認依肇事後被害人機車刮地痕走向且呈右倒及證物袋所附照片
    （編號１、２）車到邊線外遺有輪痕走向研判，被告車輛由右側超越同向往前行
    被害人機車時發生擦撞肇事之可能性較大，此有臺灣省車輛行車事故覆議鑑定委
    員會九十年一月十八日府覆議字第八九二四一三號函附卷可稽（見偵查卷第七十
    頁），亦同此看法。又被害人因車禍事故因而受有頭部、胸部及腹部，造成中樞
    神經休克當場死亡，業如理由一、(一)所述。被告乙○○之過失行為與被害人王麗
    葉之死亡結果間，復有相當因果關係，事證明確，被告乙○○過失致人於死之犯
    行，洵堪認定。
四、按刑法上所謂業務，係指個人基於其社會地位繼續反覆所執行之事務，其主要部
    分之業務，固不待論，即為完成主要業務所附隨之準備工作與輔助事務，亦應包
    括在內，查被告係以耕田務農為業，駕駛鐵牛拼裝車載運肥料、稻穀等物，即係
    以駕駛鐵牛拼裝車為附隨業務之人。核被告乙○○所為，係犯刑法第二百七十六
    條第二項之業務過失致人於罪，起訴書證據並所犯法條欄認被告應論以刑法第二
    百七十六第一項之過失致人於死罪，尚有未洽，惟起訴事實相同，爰依法變更起
    訴法條，併予敘明。爰審酌被告之過失程度，且本件車禍發生後迄未與被害人之
    家屬達成民事損害賠償和解及犯罪後態度等一切情狀，且於偵審時猶飾詞否認犯
    罪等一切情狀，量處如主文所示之刑。又被告乙○○雖前未受有期徒刑以上刑之
    宣告，惟其事發後否認犯行，並飾詞卸責毫無悔意，迄未與被害人家屬達成民事
    和解，難認其巳知所警惕，爰不為緩刑之宣告，併此敘明。
據上論斷，應依刑事訴訟法第二百九十九條第一項前段、第三百條，刑法第二百七十
六條第二項，罰金罰鍰提高標準條例第一條前段，判決如主文。
本案經檢察官江苑臻到庭執行職務。
中      華      民      國    九十一    年      十      月    二十九    日
                                臺灣桃園地方法院交通法庭
                                      法  官  黃永定
右正本證明與原本無異。
如不服本判決，應於判決送達後十日內，向本院提出上訴狀。
                                      書記官   施春祝
中      華      民      國    九十一    年      十      月    三十      日
附論罪科刑依據之法條：
刑法第二百七十六條
因過失致人於死者，處二年以下有期徒刑、拘役或二千元以下罰金。
從事業務之人，因業務上之過失犯前項之罪者，處五年以下有期徒刑或拘役，得併科
三千元以下罰金。
